臺灣高雄地方法院刑事裁定　　　　　 111年度聲簡再字第11號

聲　請　人　臺灣高雄地方檢察署檢察官
受　判決人
即　被　告　黃乙庭



上列聲請人因受判決人即被告違反毒品危害防制條例案件，對於
本院民國109年11月25日109年度簡字第3241號（聲請簡易判決處
刑案號：109年度偵字第9808號）確定判決聲請再審，本院裁定
如下：
    主  文
本件開始再審。
    理  由
一、聲請再審意旨略以：本件受判決人即被告（下稱被告）於民
    國109年4月21日2時許，在高雄三民區鼎金後路金獅湖菜市
    場後方之停車場，向真實姓名年籍不詳，微信暱稱「卡哇伊
    」之成年男子，以新臺幣1萬2,250元購買含有第二級毒品3,
    4-亞甲基雙氧苯基甲胺戊酮之咖啡包35包，而非法持有之。
    嗣為警查獲並扣得該咖啡包，經送高雄醫學大學附設中和紀
    念醫院（下稱高醫）檢驗醫學部毒物室檢驗後呈第二級毒品
    Pentylone陽性反應，經臺灣高雄地方檢察署（下稱高雄地
    檢署）檢察官以109年度毒偵字第9808號聲請簡易判決處刑
    ，並經貴院以109年度簡字第3241號判決（下稱原審判決）
    判處被告犯毒品危害防制條例第11條第2項之持有第二級毒
    品罪，處有期徒刑3月，業於110年1月5日判決確定，有上開
    聲請簡易判決處刑書及刑事判決書附卷可稽。然因高醫對於
    第二級毒品Pentyl one之檢驗結果有誤判之情事，於近日經
    媒體披露，而本案經法務部法醫研究所會同法務部調查局、
    內政部警政署刑事警察局等中央檢驗機關，於110年12月17
    日前往高醫查核檢驗圖譜重新判讀，本件重新判讀結果為第
    三級毒品Eutylone，此有法務部法醫研究所110年12月30日
    法醫毒字第11000093180號函暨清冊1份在卷可參，堪認本案
    有新證據足認受有罪判決之人應受無罪或輕於原判決所認罪
    名之判決，請為開始再審之裁定，更為審判等語。
二、按有罪之判決確定後，因發現新事實或新證據，單獨或與先
    前之證據綜合判斷，足認受有罪判決之人應受無罪、免訴、
    免刑或輕於原判決所認罪名之判決者，為受判決人之利益，
    得聲請再審；第1項第6款之新事實或新證據，指判決確定前
    已存在或成立而未及調查斟酌，及判決確定後始存在或成立
    之事實、證據，刑事訴訟法第420條第1項第6款、第3項分別
    定有明文。準此，得據為受判決人之利益聲請再審之「新事
    實」、「新證據」，自不以有罪判決確定前已存在或成立而
    未及調查斟酌者為限，其在判決確定後始存在或成立之事實
    、證據，亦屬之；且所謂「新事實」、「新證據」，其等證
    明程度僅需單獨或與先前之證據綜合判斷，得以合理相信足
    動搖原確定之有罪判決，使受有罪判決之人應受無罪、免訴
    、免刑或輕於原判決所認罪名之判決者，即為已足；至是否
    確能為較有利之判決，屬裁定開始再審後，按通常審判程序
    依嚴格證明調查判斷之問題（最高法院106年度台抗字第44
    號、108年度台抗字第747號裁定理由參照）。
三、又按行為後法律有變更者，適用行為時之法律，但行為後之
    法律有利於行為人者，適用最有利於行為人之法律，刑法第
    2條第1項定有明文。查毒品危害防制條例第11條第5項業於
    109年1月15日經總統公布修正，並自同年7月15日起生效。
    而修正前毒品危害防制條例第11條第5項規定：「持有第三
    級毒品純質淨重二十公克以上者，處三年以下有期徒刑，得
    併科新臺幣三十萬元以下罰金。」修正後規定：「持有第三
    級毒品純質淨重五公克以上者，處二年以下有期徒刑，得併
    科新臺幣二十萬元以下罰金。」修正後規定將處罰持有第三
    級毒品重量之標準下降（較易成立犯罪），惟將法定刑（有
    期徒刑及罰金刑）降低，是若行為人於109年7月15日前持有
    之第三級毒品純質淨重未達20公克，當以修正前之毒品危害
    防制條例第11條第5項較為有利（因不會成立犯罪）；若達
    20公克，則以修正後之毒品危害防制條例第11條第5項較為
    有利（因法定刑較低），換言之，應依行為人持有第三級毒
    品之純質淨重，判斷修正前或後之毒品危害防制條例第11條
    第5項何者對行為人較為有利，並依刑法第2條第1項加以選
    擇適用，先為敘明。
四、經查：
(一)本件被告於上開時、地，向真實姓名年籍不詳，微信暱稱「
    卡哇伊」之成年男子，以前述價額購買毒品咖啡包35包而持
    有之，嗣為警查獲並扣得上開咖啡包，送高醫檢驗後呈現第
    二級毒品Pentylone陽性反應，經高雄地檢署檢察官聲請簡
    易判決處刑，本院簡易庭以原審判決判處被告犯毒品危害防
    制條例第11條第2項之持有第二級毒品罪，處有期徒刑3月，
    並於110年1月5日判決確定等情，有上開原審判決、臺灣高
    等法院被告前案紀錄表在卷可稽。
(二)嗣上開毒品咖啡包檢驗圖譜，經法務部法醫研究所會同法務
    部調查局、內政部警政署刑事警察局等中央檢驗機關，於11
    0年12月17日前往高醫重新判讀後，結果為第三級毒品Eutyl
    one，而非第二級毒品Pentylone，此有法務部法醫研究所11
    0年12月30日法醫毒字第11000093180號函暨清冊在卷可佐，
    足認受判決人所持有之毒品咖啡包不含第二級毒品成分，僅
    含有第三級毒品成分。又前開毒品咖啡包為受判決人於前述
    毒品危害防制條例修正生效前所持有，依前開說明，尚須以
    其持有第三級毒品之純質淨重，判斷適用修正前或後之毒品
    危害防制條例第11條第5項。但依上開原審判決附表所載，
    高醫就扣案毒品抽驗8包，經檢驗結果，可判定毒品純質淨
    重者僅原審判決附表編號1至4所示之毒品咖啡包部分，合計
    純質淨重為0.676公克（計算式：0.16+0.102+0.267+0.147
    ＝0.676），其餘則或無法計算純質淨重，或未經檢驗，則
    本件依目前卷內證據觀之，基於罪疑惟輕原則，當以適用修
    正前之毒品危害防制條例第11條第5項對被告較為有利（持
    有未達純質淨重20公克之第三級毒品不成立犯罪）。綜上，
    自得合理相信本件確定判決後，因發現前開圖譜重新判讀之
    新證據，單獨判斷後，足認被告有應受無罪判決之可能。是
    聲請人所稱上述各節，均屬實在，核與刑事訴訟法第420條
    第1項第6款之規定相符，具再審理由，應由本院為開始再審
    之裁定。另本件被告顯有受無罪判決之可能已明，是依刑事
    訴訟法第429條之2之規定，無通知聲請人即高雄地檢檢察官
    及被告到場陳述意見之必要，併此敘明。
五、依刑事訴訟法第435條第1項，裁定如主文。
中　　華　　民　　國　111　　年　　2　　月　　24　　日　
                  刑事第三庭    法　官  洪韻婷
以上正本證明與原本無異。
如不服本裁定，應於送達後3日內，向本院提出抗告狀。
中　　華　　民　　國　111　　年　　2　　月　　24　　日
                                書記官  林慧君